【裁判字號】    98,交簡上附民,1
【裁判日期】    980227
【裁判案由】    請求損害賠償
【裁判全文】
臺灣臺中地方法院刑事附帶民事訴訟判決
                                 98年度交簡上附民字第1號
原      告  乙○○○
訴訟代理人  甲○○
被      告  丙○○
上列被告因過失傷害案件（98年度中交簡上字第29號），原告提
起附帶民事訴訟，請求損害賠償，本院於民國98年2月26日言詞
辯論終結，判決如下：
    主    文
被告應給付原告新台幣伍拾玖萬玖仟肆佰參拾柒元，及自民國九
十八年二月七日起至清償日止，按年息百分之五計算之利息。
原告其餘之訴及假執行之聲請駁回。
    事實及理由
一、原告乙○○○起訴主張：被告丙○○於民國97年4月25日上
    午7時20分許，駕駛車牌號碼3833—FX號自用小客車，沿臺
    中市○○路由西往東方向行駛，行經樂業路與東英路之交岔
    路口且欲左轉時，本應注意車前狀況，隨時採取必要之安全
    措施，並應注意汽車行經行人穿越道，遇有行人穿越時，應
    暫停讓行人先行通過；而按當時天候晴、日間自然光線、路
    面柏油、乾燥、無缺陷、無障礙物、視距良好，又無不能注
    意之情事，竟疏未注意上情，即貿然在前開交岔路口左轉，
    適原告行走行人穿越道，由西往東方向穿越東英路，被告因
    而閃煞不及，其所駕駛上開汽車遂撞上原告，致原告倒地後
    受有右脛骨平台及右足內側踝骨骨折之傷害。原告因車禍受
    傷，支出醫療費用新台幣93,863元；住院及休養期間自97年
    4月26日起至97年8月2日止，需雇用看護，支出133,300元，
    自97年8月15日起至98年8月14日止，聘請外籍勞工在家看護
    ，按月支付外勞費用20,754元，加上外勞伙食及住宿成本每
    月增加6,000元，總計每月外勞看護增加費用26,754元，共
    需321,048元。就醫及復健交通費用需9,300元、健康調養費
    用為18,000元；生活輔具支出7,400元，其他額友外支出8,8
    11元，日後手術及復健預估費用57,200元；及請求非財產上
    損害30萬元。並聲明：(一)被告應給付原告948,922元，及
    自起訴狀繕本送達翌日起至清償日止，按年息百分之5計算
    之利息。(二)願供擔保請准宣告假執行。
二、被告則以：否認有過失，但連同保險給付之範圍內，總計願
    給付40萬元等語抗辯。並聲明：原告之訴駁回。
三、按附帶民事訴訟之判決，應以刑事訴訟判決所認定之事實為
    據，刑事訴訟法第500條前段定有明文。本件被告因駕車不
    慎撞傷原告，使原告受傷，係犯刑法第284條第1項之過失傷
    害罪，業經本院98年度中交簡上字第29號刑事判決認定屬實
    ，則原告主張被告應負侵權行為損害賠償責任，堪以認定。
四、按因故意或過失，不法侵害他人之權利者，負損害賠償責任
    ，民法第184條第1項前段定有明文。又損害賠償，除法律另
    有規定或契約另有訂定外，應以填補債權人所受損害及所失
    利益為限，同法第216條第1項亦有明文。而不法侵害他人之
    身體或健康者，對於被害人因此喪失或減少勞動能力或增加
    生活上之需要時，應負損害賠償責任；不法侵害他人之身體
    ，被害人雖非財產上之損害，亦得請求賠償相當之金額，民
    法第193條第1項、第195條第1項前段亦分別定有明文。被告
    因過失行為，侵害原告之身體，被告自應對原告負賠償之責
    。以下茲就原告請求之金額逐項審核：
（一）醫療費用93,863元：原告因骨折住院期間，自負費用金額
      為91,523元，有原告提出之國軍臺中總醫院附設民眾診療
      服務處（下稱國軍臺中醫院）醫療費用明細收據附卷可證
      ；自97年5月8日至97年9月22日因骨折回診治療6次，自付
      費用合計為2,340元，有原告提出國軍臺中醫院醫療費用
      明細6張在卷可證；總計為93,863元，係原告所受之損害
      ，應予准許。
（二）看護費：依國軍臺中醫院之診斷證明書所載，原告住院
      期間為8日，行動障礙，須看護協助24小時照護；原告住
      院期間雖然未實際雇用看護，而由原告之家人照顧，惟親
      屬代為照顧被害人之起居，固係基於親情，但親屬看護所
      付出之勞力並非不能評價為金錢，雖因二者身份關係而免
      除被害人之支付義務，惟此種基於身份關係之恩惠，自不
      能加惠於加害人。故由親屬看護時雖無現實看護費之支付
      ，仍應認被害人受有相當於看護費之損害，得向上訴人請
      求賠償，始符公平原則（最高法院84年度台上字第1543號
      判決參見）。原告主張住院期間每日損失相當2,200元看
      護費之損害，合計8日共計17,600元，為有理由，應予准
      許。原告因骨折治療中，行動障礙，須他人24小時協助
      照護，宜休養3個月，有國軍臺中醫院97年5月2日出具之
      「病症暨失能診斷證明書」及97年5月8日出具之診斷證明
      書各1份附卷可證；故原告自97年5月4日起至97年8月2日
      止，聘請本國看護工臨時看護照料，每日以1,300元計算
      ，合計為115,700元，為有理由，應予准許。又原告主
      張自97年8月15日起聘請外勞在家看護1年，每月支付外勞
      費用為20,754元，加計外勞伙食及住宿成本每月為6,000
      元，總計為321,048元；惟依國軍臺中醫院97年9月22日出
      具之診斷證明書，係記載原告骨折部分癒合，行動不便，
      仍須使用助行器輔助，足見原告骨折部分既已癒合，已有
      相當之自理能力，上開診斷書記載宜休養「3至6個月」，
      本院認原告不能證明有休養至6個月之必要，故以3個月為
      合理之請求；另依原告提出之外籍勞工應支付之費用，每
      月係以20,754元計算，並無另外計算原告所主張之「伙食
      成本」「住宿成本」。故原告之請求應以3個月、每月20,
      754元，合計為62,262元為有理由，超過部分為無理由，
      應予駁回。上述原告得請求之看護費損害，總計為
      195,562元。
（三）就醫及復健之交通費用9,300元、健康調養費用18,000元
      ：原告均當庭捨棄此部分之請求，故應駁回。
（四）生活輔具支出7,400元：被告自認此部分之請求，故原告
      之請求為有理由。
（五）其他額外支出費用：有關自行購買處理傷口清潔、消毒藥
      品，合計2,612元，原告已提出統一發票10張為證，亦屬
      必要，應予准許。至於原告提出自行裝設監控器材材枓費
      6,199元，因本院已准許原告上開看護費用之請求，其自
      行裝設之監控器材難認有何必要性，應予駁回。
（六）日後手術及復健費用：原告主張日後復健情況良好，時機
      適當時，需施行取出鋼釘、鋼片之手術，需支付手術費用
      自付額、美容費用、日後門診及復健費用，合計57,200元
      ；惟原告不能提出醫療機構所開具之證明，其必要性未能
      舉證證明，自屬無據，應予駁回。
（七）慰撫金：按不法侵害他人之身體，被害人雖非財產上之損
      害，亦得請求賠償相當之金額，民法第195條第1項前段定
      有明文。原告本可行動自如，不需仰賴他人照顧，反而有
      餘力照料自己臥病的丈夫，卻因車禍受傷，造成生活長期
      之不便，其年事已高，痊癒能力遠較年輕人為弱，對身體
      健康影響更為久遠，造成精神上感到嚴重痛苦，本院審酌
      兩造之身分、地位、經濟能力及原告受傷之程度，因此事
      故所受精神上痛苦等一切情狀，認原告請求被告賠償精神
      慰撫金30萬元，尚稱允當，應予准許，逾此部分，則屬無
      理由。
五、綜上所述，原告基於侵權行為法律關係，得請求被告賠償醫
    療費用93,863元、看護費195,562元、生活輔具支出7,400元
    、其他額外支出2,612元、慰撫金30萬元，共計為599,437元
    ，為有理由，應予准許；逾此部分為無理由，應予駁回。
六、依刑事訴訟法第506條之規定，本件兩造均不得上訴，故就
    原告勝訴部分，無庸為假執行之諭知，故原告假執行之聲請
    ，核屬無據，應予駁回。
七、原告依刑事訴訟法第487條規定，於刑事訴訟程序提起本件
    附帶民事損害賠償訴訟，依法無應繳納裁判費用之規定，爰
    不另為裁判費用負擔之諭知。
據上論結，原告之訴為一部有理由，一部無理由，依刑事訴訟法
第502條第2項，判決如主文。
中    華    民    國    98    年    2     月    27    日
                  刑事第六庭  審判長法  官  施慶鴻
                                    法  官  莊深淵
                                    法  官  莊秋燕
以上正本證明與原本無異。
不得上訴。
                                    書記官  賴瓊珠
中    華    民    國    98    年    2     月    27    日


司法院資訊處製作；財團法人民間司法改革基金會備份。
